【裁判字號】    98,刑智上訴,21
【裁判日期】    980806
【裁判案由】    毒品危害防制條例等
【裁判全文】
智慧財產法院刑事判決
                                  98年度刑智上訴字第21號
上  訴  人  臺灣板橋地方法院檢察署檢察官
上  訴  人  林志青  
即  被  告          
選任辯護人  張景豐律師
上  訴  人  林瑤宗  
即  被  告          
選任辯護人  羅廷祥律師
上  訴  人  孫子忠  
即  被  告          
選任辯護人  陳化義律師
被      告  游文興  
選任辯護人  許智誠律師
上列上訴人因被告毒品危害防制條例等案件，不服臺灣板橋地方
法院95年度訴字第3994號、96年度訴字第652 號、96年度訴字第
1494號，中華民國97年11月7 日第一審判決（起訴案號：臺灣板
橋地方法院檢察署95年度偵字第5114、17953 、21384 、21691
、22446 號，追加起訴：95年度偵字第28005 、28006 、28007
號），提起上訴，本院判決如下：
    主  文
原判決關於林志青、林瑤宗、孫子忠部分撤銷。
林志青共同犯藥事法第八十二條第一項之製造偽藥罪，處有期徒
刑伍年陸月。如附表1 所示之物沒收。
林瑤宗共同犯藥事法第八十二條第一項之製造偽藥罪，處有期徒
刑貳年。如附表2 所示之物沒收。
孫子忠犯藥事法第八十三條第一項之販賣偽藥罪，處有期徒刑
年。如附表3 所示之物沒收。
其餘上訴駁回。
    事  實
一、
  (一)林志青為天威生化科技有限公司（下稱天威公司，設於臺北
    縣新莊市○○路○○○ 巷○○號1 樓）之實際負責人；林瑤宗自
    民國93年間某日起至天威公司任職，擔任藥品及食品之打錠
    、噴膜衣等工作，月薪新臺幣（下同）25,000元至26,000元
    之間。此2 人與孫子忠、黃朱良（所犯藥事法第83條第1 項
    之販賣偽藥罪、第86條第2 項之販賣冒用他人藥物名稱、仿
    單、標籤之藥物罪、商標法第82條之販賣仿冒商標商品罪部
    分，業經臺灣板橋地方法院於97年11月7 日，以95年度訴字
    第3994號、96年度訴字第652 、1494號判處有期徒刑1 年8
    月，緩刑5 年，並告確定在案）均明知下列情事：
    1.製造藥品，應將其成分、規格、性能、製法之要旨，檢驗
      規格與方法及有關資料或證件，連同原文和中文標籤、原
      文和中文仿單及樣品，並繳納費用，申請中央衛生主管機
      關（即行政院衛生署）查驗登記，經核准發給藥品許可證
      後，始得製造。
    2.如附表4 所示之藥品業經行政院衛生署核准各該藥商製造
      、販賣。而未經核准，擅自製造之藥品，即屬偽藥，不得
      販賣。
    3.如附表9 所示之商標圖樣，係如附表9 所示之商標權人，
      分別向經濟部中央標準局（嗣於88年1 月26日正式改制為
      智慧財產局）、智慧財產局申請，經審查准予註冊（其註
      冊號數、專用期限、指定使用之商品，均如附表9 所示）
      ，未經各該商標權人之同意或授權，不得於同一商品，使
      用相同註冊商標，亦不得明知未得商標權人同意，於同一
      商品，使用相同註冊商標之商品（下稱仿冒商標商品）而
      販賣。
    4.不得擅用或冒用他人藥物之名稱、仿單或標籤，亦不得明
      知為擅用或冒用他人藥物之名稱、仿單或標籤之藥物而輸
      入、販賣、供應、調劑、運送、寄藏、牙保、轉讓或意圖
      販賣而陳列。
  (二)林志青與林瑤宗竟仍共同基於意圖牟取鉅額非法利益，製造
    偽藥以販賣、擅自於同一商品使用相同註冊商標、冒用他人
    藥物名稱、仿單、標籤之犯意聯絡，於95年9 月8 日查獲前
    某日起至查獲日止，在臺北縣新莊市○○路○○○ 巷○○號1 樓
    ，共同以如附表7 所示之器材，及包含如附表5 、附表6 所
    示之物在內之原料及包裝，製造諾美婷、使蒂諾斯、威而鋼
    、滿哥、猛哥、脈優、犀利士等偽藥（含如附表4 所示之偽
    藥在內）。且於如附表10編號1 至4 所示之諾美婷、威而鋼
    、犀利士、使蒂諾斯等偽藥上，未經如附表9 編號1 至7 所
    示商標權人之同意，於同一商品，使用相同如附表9 編號1
    至7 所示之註冊商標，並冒用他人藥物名稱、仿單、標籤（
    如附表10編號1 至4 所示）。
  (三)其間，林志青復基於販賣仿冒商標、冒用他人藥物名稱、仿
    單、標籤之偽藥商品之同一犯意，向林瑤宗承租臺北縣萬安
    街127 巷1 之1 號、向不知情之黃繼憶承租臺北縣新莊市○
    ○街○○○ 號6 樓，擺放製作偽藥之成品、半成品、原料及模
    具組（含如附表5 至7 所示之物）。另以其所有、如附表丁
    編號2 所示之行動電話，與黃朱良、孫子忠洽談販售偽藥事
    宜以牟利。
  (四)黃朱良明知林志青所販售之諾美婷及威而鋼藥品均係偽藥，
    且係未經如附表9 編號1 至5 所示商標權人之同意或授權，
    而於同一商品，使用相同註冊商標，及冒用他人藥物名稱、
    仿單、標籤之藥物，仍基於販賣仿冒商標、冒用他人藥物名
    稱、仿單、標籤之偽藥商品之犯意，向林志青販入諾美婷30
    盒（每盒250 元）、威而鋼1 罐（每罐1,500 元）（均未扣
    案）。林志青並於95年8 月28日，送至黃朱良位在臺北市○
    ○區○○路○ 段○○○ 巷○ ○○ 號3 樓之1 住處而完成交易。
  (五)孫子忠明知林志青所販售之使蒂諾斯藥品係屬偽藥，且係侵
    害如附表9 編號7 所示商標權人商標權及冒用他人藥物名稱
    、仿單、標籤之藥物，且明知真實姓名、基本年籍資料不詳
    、綽號「阿美」之成年女子所販售之諾美婷、犀利士、威而
    鋼、維骨力，同係偽藥，且係侵害如附表9 編號1 至6 及編
    號8 所示商標權人商標權及冒用他人藥物名稱、仿單、標籤
    之藥物，仍基於販賣偽藥以營利、販賣侵害商標權且冒用他
    人藥物名稱、仿單、標籤之藥物之犯意，為下列販入偽藥之
    行為：
    1.於95年8 月初某日，以每片32元之價格，向林志青販入使
      蒂諾斯偽藥30片（含如附表甲編號6 所示之偽藥）。
    2.於95年9 月6 日向林志青以每顆3.2 元之價格，訂購如附
      表丁編號1 所示之使蒂諾斯偽藥20,000顆，約定由林志青
      於同年月8 日送至臺北縣蘆洲市○○○路○○○ 號13樓孫子
      忠住處。
    3.於95年2 月間某日起至同年9 月8 日止，「阿美」交付如
      附表甲編號5 所示之諾美婷偽藥予孫子忠作樣品之用，且
      孫子忠在臺北縣蘆洲市○○○路○○○ 號13樓住處，以下列
      價格向「阿美」販入包含如附表8 所示藥品在內之偽藥後
      ，再出賣予不詳之成年人：
      (1)於95年8 月間，以每盒500 元之價格，販入諾美婷偽藥
        30盒（含如附表甲編號1 所示之偽藥）。
      (2)於95年8 月中旬某日，以每盒500 元之價格，販入犀利
        士偽藥20盒（含如附表甲編號所示之偽藥）。
      (3)於95年8 月25日，以每盒500 元之價格，販入威而鋼偽
        藥60盒（含如附表甲編號3 所示之偽藥）。
      (4)於95年8 月25日，以每盒900 元之價格，販入威而鋼偽
        藥30盒（含如附表甲編號4 所示之偽藥）。
      (5)於95年8 月初某日，以每盒900 元之價格，販入維骨力
        偽藥3 盒（含如附表甲編號5 所示之偽藥）。
  (六)嗣於95年9 月8 日，林志青依約交付孫子忠所購買如附表丁
    編號1 所示之使蒂諾斯偽藥，送至孫子忠位於臺北縣蘆洲市
    中山一路136 號13樓住處時，為調查局人員於上址1 樓大樓
    管理室當場查獲，並循線至如附表甲至戊所示之地點，扣得
    如附表甲至戊所示之物。
二、案經法務部調查局航業海員調查處臺中站、內政部警政署保
    安警察第三總隊第一大隊報告臺灣板橋地方法院檢察署偵查
    起訴、追加起訴及移送併案審理。
    理  由
一、有關證據之證據能力部分：
  (一)按被告以外之人於審判外之言詞或書面陳述，除法律有規定
    者外，不得作為證據，刑事訴訟法第159 條第1 項定有明文
    。刑事訴訟法新制採改良式當事人進行主義，為保障被告防
    禦權及維護直接審理與言詞審理原則而酌採英美法之傳聞法
    則，復於第159 條之1 至第159 條之5 增設例外規定，以應
    實務需要，俾符實體真實發現之訴訟目的。又被告以外之人
    於審判外之陳述，雖不符合同法第159 條之1 至第159 條之
    4 規定，但經當事人於審判程序同意作為證據，法院審酌該
    言詞陳述或書面陳述作成時之情況，認為適當者，亦得為證
    據，當事人、代理人或辯護人於法院調查證據時，知有同法
    第159 條第1 項不得為證據之情形，而未於言詞辯論終結前
    聲明異議者，視為有前項之同意，同法第159 條之5 亦有明
    文。蓋傳聞法則之重要理論依據，在於傳聞證據未經當事人
    之反對詰問予以核實，乃予排斥，惟若當事人已放棄對原供
    述人之反對詰問權，於法院審判時表明同意該等傳聞證據可
    作為證據，基於證據資料愈豐富，愈有助於真實發現之理念
    ，並貫徹刑事訴訟法修法加重當事人進行主義之精神，確認
    當事人對於證據能力有處分權之制度，傳聞證據經當事人同
    意作為證據，法院認為適當者，亦得為證據。
  (二)查被告4 人對於本案全案卷證內之供述證據之證據能力，除
    被告游文興對第(三)至(四)項之證據有所爭執外，均表示無意見
    （本院卷第275 至298 頁），故依刑事訴訟法第159 條之5
    第2 項規定，應視為被告4 人已同意本案除第(三)至(四)項外相
    關之傳聞證據均可作為證據。經斟酌本案卷內除第(三)至(四)項
    外之供述證據並非非法取得，亦無證明力明顯過低之情形，
    且經原審及本院於審判期日依法進行證據之調查、辯論，被
    告4 人於訴訟上之程序權，已受保障，前揭各該證據，均得
    採為證據。
  (三)被告林志青、孫子忠於調查與地檢署偵訊之供述：
    1.被告以外之人於偵查中所為之陳述：
      (1)按被告以外之人於偵查中向檢察官所為之陳述，除顯有
        不可信之情況者外，得為證據，刑事訴訟法第159 條之
        1 第2 項定有明文。
      (2)次按詰問權係指訴訟上當事人有在審判庭輪流盤問證人
        ，以求發現真實，辨明供述證據真偽之權利；此與證據
        能力係指符合法律所規定之證據適格，而得成為證明犯
        罪事實存在與否之證據資格，性質上並非相同。偵查中
        檢察官為蒐集被告犯罪證據，訊問證人旨在確認被告嫌
        疑之有無及內容，與審判期日透過當事人之攻防，調查
        證人以認定事實之性質及目的，尚屬有別。偵查中訊問
        證人，法無明文必須傳喚被告使之得以在場，刑事訴訟
        法第248 條第1 項前段雖規定：「如被告在場者，被告
        得親自詰問」，事實上亦難期被告有於偵查中行使詰問
        權之機會。此項未經被告詰問之被告以外之人於偵查中
        向檢察官所為之陳述，依刑事訴訟法第159 條之1 第2
        項之規定，原則上屬於法律規定為有證據能力之傳聞證
        據，於例外顯有不可信之情況，始否定其得為證據。是
        得為證據之被告以外之人於偵查中所為之陳述，倘被告
        於審判中未捨棄其詰問權，因其先前之陳述未經被告詰
        問，應認屬於未經合法調查之證據，並非無證據能力，
        而應禁止證據之使用。此項詰問權之欠缺，非不得於審
        判中由被告行使以補正，而完足為經合法調查之證據（
        最高法院96年度臺上字第3923號刑事判決參照）。
    2.被告以外之人於調查中所為之陳述：
      (1)按被告以外之人於檢察事務官、司法警察官或司法警察
        調查中所為之陳述，與審判中不符時，其先前之陳述具
        有較可信之特別情況，且為證明犯罪事實存否所必要者
        ，得為證據，刑事訴訟法第159 條之2 定有明文。
      (2)次按被告以外之人於檢察事務官、司法警察官或司法警
        察調查中所為之陳述，係屬傳聞證據，原則上無證據能
        力，於其符合法律規定之一定要件，始例外取得證據適
        格。是被告以外之人於調查中所為之陳述，(1)與審判中
        相符時，其先前之陳述仍應符合刑事訴訟法第159 條之
        5 規定之要件，始具有證據能力，(2)與審判中不符時，
        其先前之陳述有無證據能力，應依同法第159 條之2 或
        第159 條之5 所定之要件是否充分為判斷，並非於審判
        中已踐行人證之調查證據程序，使令被告以外之人具結
        陳述，並接受被告之詰問，即得謂其於檢察事務官、司
        法警察官或司法警察調查中所為之陳述，得為證據（最
        高法院96年度臺上字第3923號刑事判決參照）。
      (3)復按刑事訴訟法第159 條之2 所謂「具有較可信之特別
        情況」，應係指該被告以外之人於檢察事務官、司法警
        察官或司法警察調查中所為之陳述，與審判中不符，而
        其先前之陳述，從客觀上之環境或條件等情況加以觀察
        ，有足以取代審判中經反對詰問之可信性保證者而言（
        最高法院96年度臺上字第5979號刑事判決參照）。另是
        否具有較可信之特別情況，法院應依於審判中及審判外
        為陳述時之外部附隨環境或條件，除詢問有無出於不正
        方法、陳述是否出於非任意性外，兼須就有無違反法定
        障礙事由期間不得詢問及禁止夜間詢問之規定、詢問時
        是否踐行告知義務、警詢筆錄所載與錄音或錄影內容是
        否相符等各項，為整體之考量，以判斷其先前之陳述，
        是否出於「真意」之信用性獲得確切保障，並於判決理
        由內敘明其採用先前不一致之陳述，如何具有較可信之
        特別情況，且無從以其他證據代替，確為證明犯罪存否
        所必要之理由，方為適法。不得單憑警詢距案發時間較
        近，或僅以證人事後有承受外界干擾而受污染之虞，逕
        謂於警詢之陳述較為可採，否則將造成因警詢之時間順
        序通常在先，該審判外陳述之證據價值，反優於審判中
        經具結、詰問等程序所為陳述之不當結果（最高法院96
        年度臺上字第4908號刑事判決參照）。
    3.被告游文興辯稱：林志青、孫子忠之調查筆錄為被告人以
      外之人於司法警察調查中所為之陳述，應無證據能力。又
      偵訊筆錄，因在偵查中向檢察官所為陳述，未與被告或其
      辯護人對質詰問權之機會，縱已具結，或並無顯不可信之
      情況，依釋字第582 號解釋及最高法院95年度臺上第5160
      號判決意旨，不具備適法之證據能力云云（見本院卷第21
      6 頁）。
    4.林志青之陳述：
      (1)查林志青於95年3 月2 日、9 月8 日、10月12日調查時
        為陳述（見偵查卷第1 冊第13至14頁，偵查卷第3 冊第
        7 至9 、232 至236 頁）；於同年3 月3 日、9 月9日
        、10月13日檢察官訊問時，於踐行具結程序後，以證人
        身分為證述（見偵查卷第1 冊第44至49、53頁，偵查卷
        第3 冊第54至61、241 至253 頁）；嗣於原審97年4 月
        11日審理時，再為具結陳述，並接受被告游文興之辯護
        人之詰問（見原審卷第1 冊第270 至282 頁）。
      (2)然檢察官係以林志青於調查及偵查時之供述，擬證明其
        販賣偽藥兼毒品使蒂諾斯予孫子忠之事實（見追加起訴
        書第10頁被告游文興部分之證據清單編號二），此部分
        與被告游文興無涉，亦即並非以林志青之陳述，作為被
        告游文興論罪之證據，即無「共同被告為證人」之相關
        規定及原理原則之適用可言。
    5.孫子忠之陳述：
      (1)孫子忠於95年9 月9 日調查時為陳述（見偵查卷第4冊
        第4 至7 頁）；於同年9 月9 日、11月20日檢察官訊問
        時，於踐行具結程序後，以證人身分為證述（見偵查卷
        第4 冊第32至39、43至48頁）；嗣於原審97年4 月11日
        審理時，再為具結陳述，並接受被告游文興之辯護人之
        詰問（見原審卷第1 冊第276 至282 頁）。
      (2)孫子忠於偵查中所為之陳述：
        查因孫子忠與被告游文興為共同被告，對被告游文興
          被訴違反藥事法等案而言，孫子忠為被告游文興以外
          之第三人，本質上屬於證人，仍應依法具結。而孫子
          忠於偵審中經具結陳述，雖未經被告游文興於偵查程
          序中為詰問，但於原審審理時接受詰問，踐行詰問程
          序。依上說明，孫子忠於偵查中所為之陳述，本屬有
          證據能力之證據，且屬經合法調查之證據，而得作為
          判斷之依據。而被告游文興及辯護人反對孫子忠於偵
          查中之供述得具有證據能力，惟並未釋明「顯有不可
          信之情況」之理由，自不得遽指該證人於偵查中之陳
          述不具證據能力（最高法院95年度臺上字第6096 號
          刑事判決參照）。
        至被告游文興、辯護人所提司法院釋字第582 號解釋
          及最高法院95年度臺上第5160號判決意旨，均指明共
          同被告仍屬證人，仍應於審判中，依法定程序，到場
          具結陳述，並接受被告之詰問，其陳述始得作為認定
          被告犯罪事實之判斷依據，以確保被告之對質詰問權
          ，不得如僅於審判期日向被告提示證人未經對質詰問
          之審判外陳述筆錄或告以要旨，其所踐行之調查程序
          ，即難謂適法，該審判外之陳述，即不能認係合法之
          證據資料。此與孫子忠於本案審判程序中業經被告游
          文興之辯護人予以詰問、進行適法之調查證據程序有
          別。故被告游文興以此爭執孫子忠於偵查中所為之陳
          述的證據能力，要無可取。
      (3)孫子忠於調查中所為之陳述：
        孫子忠於調查中所陳述關於被告游文興向其販入犀利
          士、諾美婷、威而鋼、維骨力及使蒂諾斯等偽藥及第
          4 級毒品部分，與審判中不符，則其先前之陳述有無
          證據能力，應依否具有刑事訴訟第159 條之2 或第15
          9 條之5 所定之要件是否充分為判斷。而被告游文興
          及其辯護人業已就上開供述之證據能力提出爭執，已
          不合同法第159 條之5 傳聞例外之規定。
        向司法警察（官）之陳述，為顧及現實需要，限於極
          嚴格之條件下，始具有證據能力。孫子忠於原審審理
          時，以證人身分結證稱：在調查局、偵查中並未遭受
          強暴脅迫等不正當方法訊問等語（見原審卷第1 冊第
          180 頁），檢察官據此認定證人孫子忠陳述時之真意
          獲得擔保，而具有信用性，可認此先前陳述具較可信
          之特別情況，並為證明犯罪事實存否所必要者，依同
          法第159 條之2 規定，得作為認定被告游文興販賣偽
          藥之證據云云（見本院卷第183 頁）。惟即使被告孫
          子忠於調查時之陳述，皆係出於自由意志所為，未經
          以不正方法取供等各節，與審理中之情況並無不同，
          何得據以認警詢之陳述有較可信之特別情況？況孫子
          忠於原審審理時證稱：於調查局時，為交保而陳述有
          販賣使蒂諾斯、犀利士、諾美婷等藥品予游文興等語
          （見原審卷第1 冊第281 頁），則以孫子忠當時受詢
          問時所承受壓力之心理狀態，其陳述真實性即不無可
          疑之處。復未經檢察官就其是否具有可信之特別狀況
          、是否具有足以取代審判中經反對詰問之可信性保證
          舉證釋明之，率認調查時之供述較為可信，並執以排
          除孫子忠於審判中依法定程序具結後所為陳述之論據
          ，亦難謂為適合。故不符合同法第159 條之2 規定，
          難認孫子忠於調查中所為關於被告游文興向其販入犀
          利士、諾美婷、威而鋼、維骨力及使蒂諾斯等偽藥及
          第4 級毒品之陳述即具有證據能力，自不得採為認定
          被告游文興犯罪所憑之證據。
        至被告孫子忠於調查中之其餘陳述的證據能力，檢察
          官、被告及辯護人均未加以爭執，即具證據能力，而
          得為本案認定事實之證據，附此敘明。
  (四)於被告孫子忠處扣得之所謂被告游文興之出貨單、收貨單：
    1.按刑事訴訟法第159 條之4 規定，下列文書亦得為證據：
      一除顯有不可信之情況外，公務員職務上製作之紀錄文書
      、證明文書。二除顯有不可信之情況外，從事業務之人於
      業務上或通常業務過程所須製作之紀錄文書、證明文書。
      三除前2 款之情形外，其他於可信之特別情況下所製作之
      文書。又刑事訴訟法第159 條之4 第2 款所稱從事業務之
      人於業務上或通常業務過程所須製作之紀錄文書、證明文
      書，因係於通常業務過程出於營業之需要而不間斷、有規
      律而為機械連續準確之記載，為維護業務之信用性及業務
      之正當運作，虛偽之可能性很低，其記載之正確性得以獲
      得確保，且大部分紀錄係完成於業務終了前後，無預見日
      後可能會被提供作為證據之偽造動機，其虛偽之可能性小
      ，除非該等紀錄文書或證明文書有顯然不可信之情況，否
      則有承認其為證據之必要。因此，採取上開文書作為證據
      ，應注意該文書之製作，是否係於例行性之業務過程中，
      基於觀察或發現而當場或即時記載之特徵（最高法院95年
      度臺上字第5026號、97年度臺上字第547 號、97年度臺上
      字第3540號、98年度臺上字第2659號刑事判決參照）。
    2.被告游文興辯稱：被告孫子忠坦承由其自填，並未出貨給
      游文興，其上亦無游文興收貨之簽名，且此疑為換取交保
      所虛構之下游購買者之交易單據，顯不可信，而毒品交易
      單據亦非通常業務過程所需製作之文書，此為傳聞證據，
      不符刑事訴訟法第159 條之4 第2 款之要件，應無證據能
      力云云（見本院卷第187、216 頁）。
    3.如附表甲編號8 所示之出貨單共12張，檢察官原於追加起
      訴書第10頁被告游文興部分之證據清單編號四以此12張出
      貨單作為起訴證據之一。然於95年10月12日調查時，調查
      人員即以其中6 張詢問被告游文興關於其與孫子忠之往來
      情形（見偵查卷第3 冊第289 、294 至296 頁）；檢察官
      於同年11月20日偵查時，亦以此6 張出貨單訊問孫子忠（
      見偵查卷第4 冊第45至47、50至52頁）；原審所整理之證
      據清單第31項即更正而以此6 張出貨單作為認定被告游文
      興犯罪之證據（見原審卷第3 冊第24頁），公訴檢察官並
      於96年6 月28日準備程序時，當庭更正之（見原審卷第1
      冊第209 頁）。
    4.查孫子忠於調查中所為之陳述，不具證據能力，已於前述
      。且被告孫子忠雖經營衛慷實業有限公司，然於其通常業
      務過程，並無因出於營業之需要而需不間斷、有規律而為
      機械連續準確地記載出貨單及收貨單，此並非為維護業務
      之信用性及業務之正當運作所作之紀錄文書或證明文書。
      況孫子忠於偵查中即已否認該出貨單、收貨單所載內容係
      指健康食品，並非游文興向孫子忠購買偽藥等語（見偵查
      卷第4 冊第45至46頁），於原審審理時證稱曾想將出貨單
      上之貨品送至游文興，惟游文興均以有事為由加以推辭，
      並未按出貨單上之日期送貨予游文興等語（見原審卷第1
      冊第280 至281 頁），是其真實性即屬可疑。復無任何證
      據足資證明其外部具有高度可信性之情況，自不符刑事訴
      訟法第159 條之4 第2 款、第3 款規定，應認此部分出貨
      單及收貨單不具證據能力。
  (五)95年8 月13日至同年9 月8 日之通訊監察譯文（見偵查卷第
    4 冊第66至75頁）：
    1.監聽譯文之證據能力：
      (1)按偵查犯罪機關依通訊保障及監察法所實施之電話監聽
        ，應認監聽所得之通訊內容，始屬調查犯罪所得之證據
        ，其內容須藉由錄音設備予以保存，使其真實性足以供
        審判上檢驗，至於實務上依據監聽錄音結果翻譯而成之
        通訊監察譯文，以顯示該監聽錄音內容，為學理上所稱
        之派生證據，屬於文書證據之一種，固有方便證據檢驗
        之功能，但究非證據本身之內容。此於被告或訴訟關係
        人對其譯文之真實性發生爭執或有所懷疑時，法院自應
        依刑事訴訟法第165 條之1 第2 項規定，勘驗該監聽之
        錄音帶踐行調查證據之程序，以確認該錄音聲音是否為
        本人，及其內容與通訊監察譯文之記載是否相符（最高
        法院97年度臺上字第6417號刑事判決參照）。
      (2)次按電話監聽譯文，僅屬依據監聽錄音結果予以翻譯之
        文字，固具文書證據之外觀，但實際上仍應認監聽所得
        之錄音帶，始屬調查犯罪所得之證物，乃刑事訴訟法第
        165 條之1 第2 項所稱之新科技證物，如其蒐證程序合
        法，且當事人已承認監聽錄音譯文之內容屬實，或對於
        該譯文內容並無爭執，而法院復已就該譯文依法踐行調
        查證據程序者，該監聽錄音之譯文即與播放錄音有同等
        價值，自有證據能力，不生須依同法第159 條之5 第項
        規定，審認有無證據能力（最高法院97年度臺上字第66
        67號刑事判決參照）。
    2.被告游文興辯稱：通訊監察譯文係調查員針對具體個案製
      作，並無例行性，且該等譯文並非經常處於可受公開檢查
      狀態下之文書，故通訊監察譯文非刑事訴訟法第159 條之
      第1 款由公務員職務上製作之記錄文書，非傳聞證據之例
      外，應無證據能力云云（見本院卷第216 頁）。
    3.查法務部調查局航業海員調查處依據臺灣板橋地方法院檢
      察署檢察官所核發之通訊監察書，於核准通訊監察期間（
      95年6 月29日上午10時起至同年7 月28日上午10時止）內
      ，對於孫子忠所使用之0000000000號行動電話進行通訊監
      察，有95年板檢榮新聲監續字第000788號通訊監察書暨電
      話附表在卷可稽（見偵查卷第7 冊第21至22頁）。故調查
      人員將合法通訊監察所得之內容，依聽取通訊監察錄音帶
      之內容轉譯為文字，作成本件95年8 月13日至同年9 月8
      日之通訊監察譯文（見偵查卷第4 冊第66至75頁），其採
      證程序即屬合法。
    4.被告游文興於95年10月12日調查時，對通訊監察之譯文內
      容並無意見（見偵查卷第3 冊第289 頁），且被告孫子忠
      於原審97年4 月11日審理時證稱該通訊監察譯文之內容是
      正確的等語（見原審卷第1 冊第119 頁）。又被告游文興
      於原審96年5 月23日審理時，聲請勘驗此部分通訊監察錄
      音帶，經原審勘驗結果如下（見本院卷第1 冊第193 頁）
      ：
      (1)對於95年8 月13日晚上11時3 分、同年月17日下午4 時
        9 分之監聽譯文關於「防撞性奶嘴」是否為「防脹氣奶
        嘴」，監聽錄音光碟無法清楚辨別。但同年月18日下午
        8 時29分之陳述明顯為「防脹氣奶嘴」。
      (2)95年8 月17日下午4 時9 分關於「諾的」的「諾」是國
        語發音，「的」為台語語尾助詞。
      (3)譯文上※後註記之文字及（）內註記之文字並非錄音之
        對話內容。
    5.於原審為上開勘驗後，4 位被告及黃朱良之辯護人對於勘
      驗結果均無意見，且被告游文興之辯護人亦捨棄偵查卷第
      4 冊第69頁以後監聽譯文之勘驗聲請（見本院卷第1 冊第
      193 至194 頁）。是以本件監聽之蒐證程序合法，且除上
      開勘驗結果部分外，被告游文興已對於該譯文內容並無爭
      執，而原審及本院復已就該譯文依法踐行調查證據程序，
      故本件監聽錄音之譯文自有證據能力。
二、被告林志青、林瑤宗、孫子忠之抗辯：
  (一)訊據被告林志青除否認製造使蒂諾斯、脈優、犀利士及販賣
    偽藥脈優、犀利士之事實外，其餘製造威而鋼、諾美婷及滿
    哥，及販賣威而鋼、諾美婷及滿哥等事實均坦承，辯稱如下
    ：
    1.售予被告孫子忠之使蒂諾斯，係由案外人李先生做好後，
      賣給被告，被告轉售與被告孫子忠，惟尚未完成交易，即
      被扣案。而扣案模具為李先生所送，被告林志青確有使用
      該模具製造威而鋼、諾美婷。
    2.因試打之使蒂諾斯錠劑會粉掉，被告林志青製造使蒂諾斯
      並未成功，從而與證人林錦泉之供述，即售予孫子忠20,0
      00顆使蒂諾斯非天威公司所製造之證詞相符。
    3.被告孫子忠住處搜得之260 顆使蒂諾斯，非向被告林志青
      購買，而為被告孫子忠父親在醫院領取。
    4.維骨力部分乃被告孫子忠向年籍不詳綽號「阿美」之人所
      買受，該偽藥非被告製造販賣。又該偽藥為孫子忠所有，
      原審判決諭知沒收，難謂無違誤。
  (二)訊據被告林瑤宗對製造如附表4 所示偽藥之事實均坦承不諱
    ，惟辯稱如下：
    1.被告林瑤宗僅是受聘於被告林志青，在天威公司從事食品
      打錠，純為內勤之勞務工作，至於被告林志青如何購入本
      案諾美婷、威而鋼、脈優、犀利士等模具及原料等情，實
      非被告林瑤宗所能過問。衡諸常情，被告林志青不可能與
      公司最底層勞工之被告林瑤宗討論或謀議。
    2.被告林瑤宗並不知道製造之物為偽藥，且月領2 萬餘元之
      薪資，並未自本案製作或販售偽藥不法所得朋分任何利潤
      ，犯行尚屬輕微，原審量刑容有過重。
    3.家計全賴被告林瑤宗一人維持，為保有工作，對雇主林志
      青之工作指示，實難期待被告林瑤宗有抗不遵行之可能性
      ，應依刑法第59條，得減輕其刑，並請給予緩刑以利自新
      。
  (三)訊據被告孫子忠坦承向被告林志青、「阿美」購買如附表8
    所示之物，惟辯稱如下：
    1.如附表8 編號7 所示之使蒂諾斯並非偽藥。又被告孫子忠
      從事嬰兒藥品業務，以為使蒂諾斯是可以販賣，使蒂諾斯
      係於94年始列為管制。被告林志青於95年9 月2 日下午2
      時送使蒂諾斯紙箱時，伊不在場，管理員黃禎瑞亦未簽收
      ，並不知道該使蒂諾斯之真偽，且依藥事法規定，僅購買
      而未販售者，尚不構成犯罪。
    2.於95年9 月8 日下午3 時於被告孫子忠住處搜索之扣案物
      ，並非陳列公開販售，又係不能使用之廢棄瑕疵品，與藥
      事法第83條所稱「意圖販賣而陳列」不同，自不成立此罪
      ，而應為無罪判決。
    3.被告孫子忠於搜索時供出扣案物來源，足證態度良好，有
      悔意，然原審未依刑法第59條加以審酌，請求准予緩刑。
三、惟查：
  (一)偽藥部分：
    1.按所稱偽藥，係指藥品經稽查或檢驗有未經核准，擅自製
      造之情形者，藥事法第20條第1 款定有明文。又所謂「製
      造」之藥品，係指原料藥經加工調製，製成一定劑型及劑
      量而供醫生處方或指示治療疾病之藥品而言（最高法院96
      年度臺上字第2947號判決參照）。
    2.查諾美婷、使蒂諾絲、威而鋼、猛哥、滿哥、犀利士、維
      骨力等藥品之製造，應依藥事法之規定向行政院衛生署申
      請核領藥品許可證後，始得為之，此有行政院衛生署95年
      11月20日衛署藥字第0950049006號函暨附件附卷可稽（見
      偵查卷第7 冊第18至20頁）。
    3.扣案如附表4 、8 所示之物，經送請鑑驗後確認其含有諾
      美婷、使蒂諾絲、威而鋼、猛哥、滿哥、犀利士、維骨力
      等藥品所含之西藥成分，此有大統貿易股份有限公司函暨
      鑑定報告（見警詢卷第1 冊第14至16頁）、亞培「諾美婷
      ／REDUCTIL」鑑定報告（見警詢卷第1 冊第26頁）、輝瑞
      大藥廠股份有限公司鑑定聲明書（見警詢卷第1 冊第41頁
      ）、輝瑞大藥廠股份有限公司鑑定聲明書（見警詢卷第1
      冊第54-1 頁 ）、華友科技顧問股份有限公司藥物及工業
      衛生認證實驗室檢驗報告（見警詢卷第1 冊第68頁）、法
      務部調查局95年10月17日調科壹字第09500457310 號鑑定
      書（見警詢卷第1 冊第70至71頁）、行政院衛生署藥物食
      品檢驗局藥檢參字第0950019787號檢驗報告書（見警詢卷
      第1 冊第91至93頁）、95年6 月12日行政院衛生署藥物食
      品檢驗局藥檢參字第095000 5468 號函及檢驗報告書（見
      偵查卷第2 冊第46至47頁）、亞培美商禮來大藥廠股份有
      限公司科學調查報告（見原審卷第1 冊第163 至166 頁）
      、法商賽諾菲安萬特公司告訴狀所載鑑定意見（見原審卷
      第1 冊第168 頁）。如附表4 、8 所示之物雖無衛生署核
      准輸入之文號，亦無中文標示，惟此既非由經核准製造之
      藥廠而擅自製造者，其性質即屬偽藥，而非禁藥（最高法
      院75年度臺上字第1575號、77年度臺上字第1539號刑事判
      決參照）。
    4.另扣案如附表4 編號4 所示之物，為深藍色蓋白色體膠囊
      ，蓋上印有「Reductil」白色字樣，體上印有「15」黑色
      字樣，內容為白色粉末，雖行政院衛生署藥物食品檢驗局
      藥檢參字第0950019787號函附之檢驗報告書載明：此檢體
      檢出Caffeine及Theophylline成分，而未檢出Sibutramin
      e 西藥成分等語（見警詢卷第1 冊第93頁反面），且行政
      院衛生署同年月20日衛署藥字第0950049006號函稱：所附
      檢體僅係膠囊劑型，尚缺乏其他詳細成分、使用劑量、用
      法、用途及說明書等相關資料，其屬性無法判定等語（見
      偵查卷第7 冊第18頁）。惟諾美婷膠囊屬於藥品，有行政
      院衛生署衛署藥輸字第023355、024372號許可證在卷可證
      （見偵查卷第7 冊第19頁反面、第20頁），如未經核准擅
      自製造，即屬偽藥。是以如附表4 編號4 所示之物，雖未
      含有Sibutramine 西藥成分，惟其膠囊之外觀、形狀、顏
      色及其上「Reductil」、「15」等字樣（見警詢卷第2 冊
      第48頁之照片），均與諾美婷真品極為近似，即屬偽藥。
    5.如附表4 、8 所示之藥品均經行政院衛生署核准各該藥商
      製造、販賣，而被告林志青、林瑤宗、孫子忠及黃朱良均
      未經核准製造、販賣之，此經告訴人美商亞培股份有限公
      司、美商禮來ICOS有限公司（Lilly ICOS LLC）、法商賽
      諾菲- 安萬特公司（Sanofi-Aventis）、美商輝瑞產品公
      司（Pfiz er Products Inc. ）委請代理人劉騰遠律師、
      廖雍倫律師指訴明確，且為檢察官、被告林志青、林瑤宗
      、孫子忠及黃朱良所不爭。
  (二)如附表9 所示之商標圖樣，係如附表9 所示之商標權人，分
    別向經濟部中央標準局（嗣於88年1 月26日正式改制為智慧
    財產局）、智慧財產局申請，經審查准予註冊（其註冊號數
    、專用期限、指定使用之商品，均如附表9 所示），此有商
    標註冊資料附卷可稽（見如附表9 「備註」欄所示。又於如
    附表10所示之偽藥上，未經如附表9 所示商標權人之同意，
    於同一商品，使用相同如附表9 之註冊商標，並冒用他人藥
    物名稱、仿單、標籤（如附表10所示），此有如附表10「認
    定依據」欄所示之證據在卷可按。
  (三)被告林志青部分：
    1.被告林志青之自白，均與事實相符：
      (1)被告林志青對其於上開時、地，經營天威公司，且僱用
        林瑤宗，共同以如附表7 所示之器材，及包含如附表5
        、附表6 所示之物在內之原料及包裝，製造包含如附表
        4 所示之物在內的諾美婷、使蒂諾斯、威而鋼、脈優、
        滿哥、犀利士等偽藥之事實，除否認製造使蒂諾斯、脈
        優、犀利士偽藥部分外，餘均自白不諱，核與被告林瑤
        宗之供述相符，並有證人黃繼億證述出租倉庫予被告林
        志青之事實明確（見偵查卷第3 冊第12至13頁），且有
        黃繼億所提之房屋租賃契約書附卷（見偵查卷第3 冊第
        14至16頁）及如附表4 、5 、6 、7 所示之物扣案可證
        。
      (2)被告林志青就侵害商標權及冒用他人藥物之名稱、仿單
        、標籤之行為亦均坦承，並有如附表9 、附表10所示資
        料可以證明。
      (3)另被告林志青對販售偽藥予黃朱良、孫子忠之事實，同
        供承屬實，並有通訊監察書（見偵查卷第7 冊第24至26
        、31至33頁）、與黃朱良間之通訊監聽譯文（見偵查卷
        第7 冊第52、59頁）、與孫子忠間之通訊監聽譯文（見
        偵查卷第7 冊第55、61、62頁）在卷可稽。
    2.同案被告黃朱良對其販賣偽藥、侵害商標權及冒用他人藥
      物之名稱、仿單、標籤，均坦承不諱，核與被告林志青所
      述相吻合，並有通訊監察書（見偵查卷第7 冊第24至26、
      31至33頁）、與林志青間之通訊監聽譯文（見偵查卷第7
      冊第52、59頁）及如附表9 、附表10所示之物扣案可資證
      明，足認其自白與事實相符。是以被告林志青出售諾美婷
      、威而鋼偽藥予黃朱良之事實，堪以認定。
    3.被告林志青否認有製造使蒂諾斯、脈優、犀利士之行為，
      固然檢察官與被告林志青曾於原審96年2 月1 日準備程序
      時，就被告林志青製造使蒂諾斯並未成功乙節並不爭執（
      見原審卷第1 冊第95頁）。惟查：
      (1)觀之被告林瑤宗於檢察官偵訊時，明確證稱其有使用過
        「加鈣」、「偉」、「麥片」等模具，「（問：你在調
        查局供述曾經使用過編號6-1 威而鋼藥錠模具，天威公
        司用它來生產簡稱為『偉』的威而鋼藥品，編號6-4 加
        鈣模具，用它來生產簡稱『加鈣』藥品，本名不清楚，
        但藥錠是白色略長，即扣押物編號4-2 及4-3 之藥品，
        調查局海調處稱它為使蒂諾斯，另還有編號6-8 麥片六
        角的模具（按：指脈優），你並不知道它所生產的藥錠
        名稱，是否正確與事實相符？）對，相符。」（見偵查
        卷第4 冊第24、25頁），所述代號「Ｃ」則是指犀利士
        等語（見偵查卷第4 冊第23頁）。
      (2)且如附表7 編號1 所示之打錠機及如附表7 編號7 、8
        、9 所示模具上，均檢驗出殘留與扣案使蒂諾斯相同成
        分「ZOLPIDEM」（見警詢卷第1 冊第70至71頁之法務部
        調查局95年10月17日調科壹字00000000000 號鑑定書）
        。且有使蒂諾斯、脈優等偽藥，及使蒂諾斯、犀利士之
        原料，暨製造使蒂諾斯、脈優、犀利士之器材扣案可證
        。
      (3)證人林錦泉證稱：天威公司實際負責人為林志青，主要
        營業項目有食品膠囊及食品錠的製造，伊並無實際業務
        ，有問題負責指導。不知道林志青所持有不明藥物20,0
        00粒之來源，95年9 月8 日搜索扣案物品非伊或天威公
        司所製造等語（見偵查卷第4 冊第14至17、31頁）。足
        見被告林志青始為天威公司之實際負責人，林錦泉僅負
        責指導、協助解決問題，並不知悉該公司實際業務進行
        情況。是以林錦泉上開證言，僅能證明林錦泉、天威公
        司並未製造查獲當天之扣案藥品，至於由何人製造、被
        告林志青當天所持有之藥品（即如附表丁編號1 所示之
        使蒂諾斯偽藥）之來源為何，林錦泉均稱其不知情。故
        其證言無法為有利於被告林志青之認定。
      (4)是以被告林志青與其僱用之員工即被告林瑤宗，確有製
        造使蒂諾斯、脈優、犀利士偽藥之行為無訛，至被告林
        志青事後推諉稱係向姓名年籍不詳之李先生購買使蒂諾
        斯偽藥云云，委無可採。
    4.被告林志青另辯稱：於被告孫子忠住處搜得之260 顆使蒂
      諾斯偽藥（如附表8 編號7 所示），並非向被告林志青購
      買，而為被告孫子忠父親孫右淇在醫院所領取云云。被告
      孫子忠於原審審理時亦附和其詞，改稱：如附表8 編號7
      所示之使蒂諾斯並非偽藥，而是其父親看診時向醫院拿取
      之藥品云云。然查：被告孫子忠於警詢、偵訊時供稱：「
      我是向林志青購買，……於95年8 月初訂購的，當時訂購
      30片，每片價格32元。」等語（見偵查卷第4 冊第6 、34
      、35頁），且衡酌被告孫子忠所提出之孫右淇國泰綜合醫
      院診斷證明書之內容，乃「病人因失眠於89年3 月24 日
      於本院精神科診就診壹次」（見原審卷第1 冊第420 頁）
      ，就診時間距本案查獲時間甚遠，且該扣案之使蒂諾斯，
      經鑑定結果，認欠缺衛生署輸入許可證號及中文標示（見
      原審卷第1 冊第168 頁之法商賽諾菲安萬特公司告訴狀所
      載鑑定意見），亦證此等藥品當非正當營業之醫院所可能
      開立。故被告林志青、孫子忠此部分所辯乃卸責之詞，不
      足採信。
    5.扣案之脈優成品數量甚多，且犀利士原料數量亦不少，則
      被告林志青製造脈優、犀利士，自無僅供自行服用之理，
      兼衡其有販售其他偽藥之行為，則被告林志青就其製造之
      脈優、犀利士等偽藥，確有販賣之意甚明。
    6.綜上，被告林志青所辯關於製造使蒂諾斯、脈優、犀利士
      偽藥及販賣脈優、犀利士偽藥之部分，尚無足採。
  (四)被告林瑤宗部分：
    1.被告林瑤宗對其受僱於被告林志青，並於上開時、地製造
      如附表4 所示之偽藥等事實坦承不諱。雖其於原審及本院
      審理時，均辯稱不知道製造的物品是偽藥，且月領2 萬餘
      元之薪資，未自本案製作或販售偽藥不法所得朋分任何利
      潤云云。然其於檢察官偵訊時，業已自承：「『美白』是
      在公司3 樓用膠囊機做的，用粉去攪拌添加，還有猛哥也
      是。『偉』是用打錠，我不太清楚，應該是林志青自己在
      做的，我自己有打錠，但是我打不出來，我打不好。『加
      鈣』我自己打錠打不出來，林志青自己處理。」、「（問
      ：代號『偉』？）是威而鋼。」、「（問：代號『美白』
      ？）是諾美婷。」、「（問：代號『Ｃ』？）是犀利士。
      」等語（見偵查卷第4 冊第23頁），足見被告林瑤宗對於
      其製造之物名稱知之甚稔，事後即難諉稱不知。
    2.此外，被告林瑤宗於偵訊時表示：「（問：知道是偽藥嗎
      ？）應該是。」、「（問：林志青為何不將扣押物品放置
      天威公司內，而要放在你的住處及倉庫？）林志青怕被查
      獲，應該是不合法的。」（見偵查卷第4 冊第22頁）、「
      我不曉得很嚴重，我本來只是知道是藥，我不知道是四級
      毒品。」等語（見偵查卷第4 冊第25頁），與被告林志青
      所稱：林瑤宗知道製造的物品是假藥等語（見偵查卷第3
      冊第248 頁）核無不合。益徵被告林瑤宗知悉其製造之物
      品乃是藥品。
    3.綜上，被告林瑤宗事後所辯，不足採信。
  (五)被告孫子忠部分：
    1.被告孫子忠對其意圖販賣偽藥而販入如附表8 所示之偽藥
      ，同時有侵害他人商標權及冒用他人藥物之名稱、仿單、
      標籤之行為，自始均坦承不諱，並有通訊監察書（見偵查
      卷第7 冊第24至26、31至33頁）、通訊監聽譯文（見偵查
      卷第7 冊第55、61、62頁）存卷可參，且除扣案如附表8
      所示之偽藥及如附表9 、附表10所示之物可資證明，故其
      自白核與事實相符。
    2.如附表8 編號7 所示之使蒂諾斯偽藥260 顆為被告孫子忠
      向被告林志青所販入，而非其父孫右淇在醫院所領取，如
      前所述。
    3.關於被告林志青於95年9 月2 日下午2 時送使蒂諾斯20,0
      00顆部分，被告孫子忠辯稱：伊不在場，管理員黃禎瑞亦
      未簽收，買賣並未完成，且僅購買而未販售者，尚不構成
      犯罪云云。然查：
      (1)按所謂販賣者，不以販入之後復行賣出為必要，苟係以
        營利為目的販入或賣出，有一及此，犯罪即屬成立（最
        高法院65年臺上字第2500號判例意旨參照）。又藥物藥
        商管理法第73條第1 項之明知為偽藥或禁藥而販賣罪，
        固不以販入之後，復行賣出為構成要件，但仍須以營利
        為目的，將偽藥或禁藥購入，或將偽藥或禁藥賣出，二
        者必有其一，犯罪始為成立，方可論以既遂。如基於販
        入以外之其他原因而持有偽藥或禁藥後，另行起意售賣
        ，正當看貨議價尚未完成賣出之際，即被警當場查獲，
        其犯罪尚未完成，自僅能以未遂論（最高法院69年臺上
        字第1675號判例意旨參照）。
      (2)查被告孫子忠係以營利為目的販入前開仿冒商標之偽藥
        商品、禁藥，並擬對外出售之事實，已如前述。依被告
        林志青與被告孫子忠於95年9 月7 日之電話對話內容：
        「A ：孫大哥，你加鈣的要幾顆？B ：兩萬。A ：兩萬
        喔，那我明天下午幫你送去，送去寄大樓，明天中午就
        寄。B ：好。」（見偵查卷第3 冊第46頁之電話通話譯
        文）。另參以被告林志青與被告孫子忠於同年月8 日14
        時12分之電話對話內容：「B ：孫大哥，我志清。A ：
        你到了？B ：我快到了，有什麼事嗎？我弟弟A ：沒啦
        ，我是說如果「加鈣」還沒有打，裝在罐子，10罐，客
        戶要的，沒關係，不急。B ：罐子的我明天再給你送來
        。A ：沒關係，那不急。B ：罐子的我有，我只是沒帶
        過來。A ：哦是你之前打的，是同一批的嗎？會碎掉嗎
        ？不要會碎掉的。是不會碎掉，但不是同一批的，是上
        上批的。A ：上上批的是不會苦的那批。B ：一點點，
        這批不會。A ：不要太苦的。B ：不會啦。A ：那不急
        ，下禮拜再拿沒關係。B ：我快要到你家了。A ：我人
        在外面，剛打想說你人還沒到，我2 點才出來的。B ：
        我寄樓下就好，你那邊是13樓哦！A ：是的，你跟伊說
        13樓，伊知道。B ：好好。A ：我準備要送南部，好，
        謝謝。」（見偵查卷第7 冊第74至75頁之電話對話譯文
        ）。足見被告林志青與被告孫子忠係約定被告林志青將
        被告孫子忠所訂購之使蒂諾斯偽藥20,000顆寄放於被告
        孫子忠住處（位於臺北縣蘆洲市○○○路○○○ 號13樓）
        之1 樓大樓管理員處寄放，隨即為調查局人員於同日14
        時20分於上址1 樓大樓管理室查獲，是以被告林志青與
        被告孫子忠業已洽談買賣標的及價格，被告林志青並依
        約送至管理員處寄放買賣標的，則本件使蒂諾斯偽藥買
        賣之犯罪行為（被告林志青賣出、被告孫子忠販入）業
        已完成，與被告孫子忠尚未拿取該偽藥乙事無涉。
      (3)故被告孫子忠此部分行為構成販入偽藥罪之既遂，其徒
        以不在場，管理員黃禎瑞亦未簽收，買賣並未完成，且
        僅購買而未販售者，尚不構成犯罪云云為抗辯，顯無可
        採。
    4.被告孫子忠另辯稱：扣案物係於被告孫子忠住處搜索取得
      ，並非陳列公開販售，又係不能使用之廢棄瑕疵品，與藥
      事法第83條所稱「意圖販賣而陳列」不同，自不成立此罪
      ，而應為無罪判決云云。惟查扣案如附表甲編號1 至7 所
      示之物均係偽藥，並非被告孫子忠所稱「不能使用之廢棄
      瑕疵品」，且該偽藥被告孫子忠係以營利為目的加以販入
      ，揆諸前揭判例意旨，即該當販賣偽藥之罪，嗣後被告孫
      子忠縱未對外售出或公開陳列，對其罪責並無影響。
    5.綜上，被告孫子忠所辯乃卸責之詞，不足採信。
  (六)綜上所述，本件事證明確，被告林志青、林瑤宗、孫子忠犯
    行洵堪認定，均應依法論科。
四、論罪科刑：
  (一)相關法律之修正：
    刑法於94年2 月2 日修正公布第2 條、第28條、第51條、第
    55條、第74條等規定，且刪除第56條等規定，並自95年7 月
    1 日施行；藥事法於同年5 月31日修正公布第82條、第83條
    等規定，並自同年7 月1 日施行。惟被告林志青、林瑤宗、
    孫子忠之上開犯行之犯罪期間係至同年9 月8 日查獲日止，
    故本案應適用修正後之刑法及藥事法相關規定。
  (二)論罪部分：
    1.核各被告所為：
      (1)被告林志青係犯藥事法第82條第1 項之製造偽藥罪、第
        83條第1 項之販賣偽藥罪、第86條第1 項之冒用藥物名
        稱、仿單、標籤罪、第86條第2 項之販賣冒用藥物名稱
        、仿單、標籤之藥物罪、商標法第81條第1 款之擅自使
        用相同註冊商標於同一商品罪。
      (2)被告林瑤宗係犯藥事法第82條第1 項之製造偽藥罪、第
        86條第1 項之冒用藥物名稱、仿單、標籤罪、商標法第
        81條第1 款之擅自使用相同註冊商標於同一商品罪。
      (3)被告孫子忠係犯藥事法第83條第1 項之販賣偽藥罪、第
        86條第2 項之販賣冒用藥物名稱、仿單、標籤之藥物罪
        、商標法第82條之販賣仿冒商標商品罪。
    2.偽藥及冒用藥物名稱、仿單、標籤部分：
      (1)被告林志青未經核准，擅自製造如附表4 所示之偽藥，
        且於如附表10所示之偽藥包裝上，冒用他人藥物之名稱
        、仿單、標籤，進而加以販賣，因製造偽藥與販賣偽藥
        ，冒用藥物名稱、仿單、標籤與販賣冒用藥物名稱、仿
        單、標籤之藥物之各犯罪行為，係屬數個獨立行為，難
        謂有低度行為與高度行為吸收之關係，故被告林志青應
        成立製造偽藥罪、販賣偽藥罪、冒用藥物名稱、仿單、
        標籤罪、販賣冒用藥物名稱、仿單、標籤之藥物罪（最
        高法院42年臺上字第410 號判例意旨及96年度臺上字第
        2947號刑事判決參照。關於牽連犯部分之見解，因刑法
        業已刪除牽連犯之規定，而不予援用，附此敘明）。
      (2)被告林瑤宗未經核准，擅自製造如附表4 所示之偽藥，
        且於如附表10所示之偽藥包裝上，冒用他人藥物之名稱
        、仿單、標籤，核其所為，係犯藥事法第82條第1 項之
        製造偽藥罪、第86條第1 項之冒用藥物名稱、仿單、標
        籤罪。
      (3)被告孫子忠未經核准，以營利為目的擅自販入如附表8
        所示之偽藥，且如附表10所示之偽藥包裝上有冒用他人
        藥物之名稱、仿單、標籤，核其所為，係犯藥事法第83
        條第1 項之販賣偽藥罪、第86條第2 項之販賣冒用藥物
        名稱、仿單、標籤之藥物罪。
      (4)另按冒用藥物名稱、仿單、標籤及販賣此等藥物，藥事
        法第86條已有特別規定，應排除刑法第253 條及同法第
        216 條、第210 條規定之適用（最高法院73年度臺上字
        第6584號、90年度臺上字第7106號刑事判決要旨參照）
        ，附此敘明。
    4.商標部分：
      (1)擅自使用相同註冊商標於同一商品罪部分：
        被告林志青、林瑤宗於如附表10所示之偽藥，擅自使用
        如附表9 編號1 至7 所示之商標圖樣，核其所為，均係
        犯商標法第81條第1 款之擅自使用相同註冊商標於同一
        商品罪。
      (2)販賣仿冒商標商品罪部分：
        按61年訂定之商標法第6 條規定：「本法所稱商標之
          使用。係指將商標用於商品或其包裝或容器之上，行
          銷市面而言。」所謂行銷市面，係指向市場銷售作為
          商業交易之意，當含有將商品販賣於市場之意思，故
          所謂商標之使用，自包括販賣行為在內。72年修正商
          標法，將第6 條第1 項修正為「本法所稱商標之使用
          ，係指將商標用於商品或其包裝或容器之上，行銷國
          內市場或外銷者而言」，將「行銷市面」修正為「行
          銷國內市場或外銷者」，解釋上，商標之使用，仍應
          包括販賣行為在內。82年修正商標法，將第6 條第1
          項修正為「本法所稱商標之使用，係指為行銷之目的
          ，將商標用於商品或其包裝、容器、標帖、說明書，
          價目表或其他類似物件上，而持有、陳列或散布。」
          擴大原規定行銷於市面之販賣行為（散布），尚包括
          持有、陳列，至所稱商標之使用，仍含有販賣行為在
          內，乃解釋上之當然。91年5 月29日修正公布商標法
          ，第6 條第1 項仍維持相同之內容。92年5 月28日修
          正，同年11月28日施行之商標法第6條 再修正為「本
          法所稱商標之使用，指為行銷之目的，將商標用於商
          品、服務或其有關之物件，或利用平面圖像、數位影
          音、電子媒體或其他媒介物，足以使相關消費者認識
          其為商標。」已將視為使用之原條文第2 項規定，改
          列為商標使用之範圍，而將第2 項刪除。可見同年5
          月28日修法前第6 條規定「商標之使用」之概念，含
          有「持有、陳列或散布」文義，解釋上認包含有販賣
          之意思，修法後「商標之使用」之內涵已變更。因此
          ，現行商標法第6 條之規定，解釋應僅係就商標之使
          用，主觀上必須有行銷之主觀目的加以定義，至商標
          使用為客觀行為，尚不得以該條規定作為「使用行為
          」涵括「販賣行為」之依據。倘為行銷之目的，將商
          標使用於商品後，另有販賣該商品之行為，即為法律
          上二個不同之行為，應分別構成商標法第81條第1 款
          之未得商標權人同意，於同一商品使用相同之商標罪
          ，及第82條販賣仿冒商標商品罪（最高法院97年度臺
          上字第4925號刑事判決參照）。
        被告林志青、林瑤宗於同一之藥品商品，擅自使用相
          同於如附表9 編號1 至7 所示之註冊商標後，被告林
          志青進而販賣，應成立商標法第81條第1 款之擅自使
          用相同註冊商標於同一商品罪、第82條之販賣仿冒商
          標商品罪。而觀諸本案情節，被告林志青先基於行銷
          之目的，擅自使用相同註冊商標於同一商品，嗣後進
          而將各該仿冒商標商品加以販賣，達成其行銷目的，
          應認販賣仿冒商標商品之後階段行為，為擅自使用相
          同註冊商標於同一商品之前揭段行為所吸收。
        至被告林瑤宗並未涉犯販賣仿冒商標商品罪，並無何
          犯意聯絡或行為分擔，而與被告林志青成立共同正犯
          （詳後第五(四)項）。
        另被告孫子忠所販入之偽藥中，如附表10所示之偽藥
          有擅自使用如附表9 所示之商標圖樣，核其所為，係
          犯商標法第82條之販賣仿冒商標商品罪。
    5.被告林志青、林瑤宗就上開製造偽藥罪、冒用藥物名稱、
      仿單、標籤罪及擅自使用相同註冊商標於同一商品罪，有
      犯意聯絡與行為分擔，應依刑法第28條規定，論以共同正
      犯。另被告林志青向不知情之黃繼憶承租臺北縣新莊市○
      ○街○○○ 號6 樓，擺放製作偽藥之成品、半成品、原料及
      模具組（含如附表5 至7 所示之物），應成立間接正犯。
    6.按刑事法若干犯罪行為態樣，本質上原具有反覆、延續實
      行之特徵，立法時既予特別歸類，定為犯罪構成要件之行
      為要素，則行為人基於概括之犯意，在密切接近之一定時
      、地持續實行之複次行為，倘依社會通念，於客觀上認為
      符合一個反覆、延續性之行為觀念者，於刑法評價上，即
      應僅成立一罪。學理上所稱「集合犯」之職業性、營業性
      或收集性等具有重複特質之犯罪均屬之，例如經營、從事
      業務、收集、販賣、製造、散布等行為概念者是（最高法
      院95年度臺上字第1079號判決要旨參照），亦即立法者針
      對特定刑罰規範之構成要件，已預設其本身係持續實行之
      複次行為，具備反覆、延續之行為特徵，故將之總括或擬
      制成一個構成要件之「集合犯」行為，因刑法評價上為構
      成要件之行為單數，應僅成立一罪。查被告林志青、林瑤
      宗製造偽藥、販賣偽藥、擅自使用相同註冊商標於同一商
      品、冒用他人藥物之名稱、仿單、標籤、及販賣冒用藥物
      名稱、仿單、標籤之藥物，被告林瑤宗製造偽藥、擅自使
      用相同註冊商標於同一商品及冒用他人藥物之名稱、仿單
      、標籤，被告孫子忠販賣偽藥、販賣仿冒商標商品罪及販
      賣冒用藥物名稱、仿單、標籤之藥物，均係在密集期間內
      以相同之方式持續進行，未曾間斷，是其上開犯行，均具
      有反覆、延續實行之特徵，從而在行為概念上，縱有多次
      舉措，仍應評價認係包括一罪之集合犯而各論以一罪，亦
      即被告林志青成立製造偽藥罪、擅自使用相同註冊商標於
      同一商品罪及冒用藥物名稱、仿單、標籤罪之集合犯，被
      告林瑤宗成立製造偽藥罪、擅自使用相同註冊商標於同一
      商品罪及冒用藥物名稱、仿單、標籤罪之集合犯，被告孫
      子忠成立販賣偽藥罪、販賣仿冒商標商品罪及販賣冒用藥
      物名稱、仿單、標籤之藥品罪之集合犯。
    7.被告林志青、林瑤宗均以一行為犯製造偽藥罪、擅自使用
      相同註冊商標於同一商品罪及冒用藥物名稱、仿單、標籤
      罪3 罪，被告孫子忠以一行為犯販賣偽藥罪、販賣仿冒商
      標商品罪及販賣冒用藥物名稱、仿單、標籤之藥品罪3 罪
      ，且均以一行為同時侵害數藥商及商標權人之法益，均為
      想像競合犯，均應依刑法第55條規定，被告林志青、林瑤
      宗均從一重之製造偽藥罪處斷，被告孫子忠從一重之販賣
      偽藥罪處斷。
    8.下列部分，雖未經起訴，惟此與前開有罪部分有想像競合
      犯之裁判上一罪關係，為起訴效力之所及，本院即得審究
      ：
      (1)扣案如附表4 編號4 所示之物係屬諾美婷之偽藥（詳第
        三(一)4.項所述）。
      (2)如附表10編號5 所示之維骨力偽藥的外包裝上有仿冒之
        附表9 編號8 所示之「VIARTRIL」商標圖樣。
      (3)被告林志青所犯藥事法第86條第1 項之冒用藥物名稱、
        仿單、標籤之藥物罪、販賣冒用藥物名稱、仿單、標籤
        之藥品罪，被告林瑤宗所犯藥事法第86條第1 項之冒用
        藥物名稱、仿單、標籤之藥物罪，及被告孫子忠所犯同
        法第86條第2 項之販賣冒用藥物名稱、仿單、標籤之藥
        物罪。
  (三)被告林志青、林瑤宗、孫子忠上訴意旨指摘原審量刑過重云
    云，惟依其涉案之程度，及製造、販賣之偽藥、仿冒商標商
    品數量龐大觀之，原審量刑並無不當。然原審就下列事項未
    予詳加審查，有所違誤，被告林志青、林瑤宗、孫子忠上訴
    仍執前詞指摘原判決不當，雖無理由，惟原判決既有下列可
    議之處，自應由本院予以撤銷改判：
    1.被告游文興於原審審理時即已爭執被告林志青、孫子忠於
      調查與檢察官偵訊之供述、於被告孫子忠處扣得之所謂被
      告游文興之出貨單、收貨單、95年8 月13日至同年9 月8
      日之通訊監察譯文等證據之證據能力（見原審卷第2 冊第
      26至27頁），惟原審並未論斷。且其餘本案相關審判外之
      供述證據究有無證據能力、有無傳聞法則例外規定之適用
      ，原判決未予說明，遽認其有證據能力並採為證據。
    2.扣案如附表4 編號4 所示之諾美婷偽藥，此部分構成藥事
      法第82條第1 項之製造偽藥罪、第83條第1 項之販賣偽藥
      罪；另如附表10編號5 所示之維骨力偽藥的外包裝上有仿
      冒之附表9 編號8 所示之「VIARTRIL」商標圖樣，此部分
      構成商標權法第81條第1 款之罪。上開部分均未經起訴，
      而為起訴效力之所及，原判決漏未論述。
    3.就被告林志青所犯販賣偽藥罪、販賣冒用藥物名稱、仿單
      、標籤之藥物罪部分，應獨立成罪，原判決逕認此屬低度
      行為而各為販賣偽藥罪、冒用藥物名稱、仿單、標籤罪所
      吸收。
    4.被告林志青、林瑤宗、孫子忠各自成立集合犯，原判決漏
      論之。
    5.原判決就被告林志青利用不知情之黃繼憶承租倉庫部分，
      漏論間接正犯。
  (四)爰審酌被告林志青、林瑤宗、孫子忠不思自正常管道取得藥
    品，竟為圖不法私利，製造、販賣偽藥，不僅侵害藥商之合
    法權利，且所為對相關社會消費大眾身體健康危害甚鉅，且
    商標具有辨識商品來源之功用，且企業者通常經過相當時間
    並投入大量資金於商品之行銷及品質之改良，始得使該商標
    具有代表一定品質之效，被告侵害他人商標，對商標權人潛
    在市場利益造成侵害非輕，有礙公平交易秩序，並間接影響
    我國保護智慧財產權之國際聲譽，及考量查獲偽藥、仿冒商
    標商品之數量，被告林志青及孫子忠以經營公司之名，從事
    製造、販賣偽藥及仿冒商標商品之實，被告林志青及孫子忠
    犯後僅坦承部分犯行、否認部分犯行，飾詞狡辯、一再推諉
    卸責、態度非佳、而被告林瑤宗僅為受僱人，且坦承犯罪，
    犯後態度甚佳等一切情狀，量處如主文所示之刑，以資懲儆
    。又被告林志青、林瑤宗、孫子忠上開犯行，雖其犯罪時間
    在96年4 月24日以前，惟其所犯為藥事法第82條第1 項之製
    造偽藥罪、第83條第1 項之販賣偽藥罪，且經宣告逾有期徒
    刑1 年6 月之刑，依中華民國九十六年罪犯減刑條例第3 條
    第1 項第12款規定，不予減刑，附此敘明。
  (五)至被告林瑤宗、孫子忠均上訴請求依刑法第59條規定減輕其
    刑，並為緩刑宣告云云，然經審酌此2 人均係明知其所為均
    屬違法之情形下而為本案犯行，並無何顯可憫恕之犯罪情狀
    ，無從依同法第59條規定減輕其刑。而被告孫子忠經判處有
    期徒刑3 年，自不符合同法第74條之緩刑要件。至被告林瑤
    宗雖受有期徒刑2 年之宣告，且未曾因故意犯罪受有期徒刑
    以上刑之宣告（見本院卷第259 至260 頁之臺灣高等法院被
    告前案紀錄表），惟被告林瑤宗與被告林志青共同製造偽藥
    、仿冒商標商品及冒用藥物名稱、仿單、標籤，數量龐大，
    不宜為緩刑之宣告。
  (六)沒收：
    1.按商標法第83條規定：「犯前2 條之罪所製造、販賣、陳
      列、輸出或輸入之商品，或所提供於服務使用之物品或文
      書，不問屬於犯人與否，沒收之。」此屬義務沒收之性質
      。又刑法第38條規定：「（第1 項）下列之物沒收之：一
      違禁物。二供犯罪所用或犯罪預備之物。三因犯罪所生或
      所得之物。（第2 項）前項第1 款之物，不問屬於犯罪行
      為人與否，沒收之。（第3 項）第1 項第2 款、第3 款之
      物，以屬於犯罪行為人者為限，得沒收之。但有特別規定
      者，依其規定。」此屬職權沒收。又上開商標法沒收規定
      採義務沒收主義，自應優先於採職權沒收主義之刑法第38
      條第1 項而適用（最高法院79年臺上字第5137號判例參照
      ）。
    2.次按違禁物係指依法令禁止製造、運輸、販賣、持有及行
      使之物而言。藥事法對偽藥及禁藥，並無禁止持有規定，
      則除其他法令另有禁止製造、運輸、販賣、持有及行使規
      定外（如安非他命，麻醉藥品管理條例第13條規定，不得
      非法輸入、製造、運輸、販賣、持有、施打或吸用，屬違
      禁物），偽藥及禁藥，並非均屬違禁物（最高法院85年度
      臺上字第4545號判決參照）。
    3.再按藥事法第79條第1 項規定「查獲之偽藥或禁藥，沒入
      銷燬之」，上開沒入銷燬規定，係列於藥事法第8 章「稽
      查及取締」內，而非列於第9 章之「罰則」，其性質應屬
      行政秩序罰，屬行政機關行政程序科罰之權限，法院自不
      得越權於判決內諭知沒入銷燬（最高法院92年度臺上字第
      2718號判決參照）。
    4.扣案如附表1 編號2 關於附表4 編號1 至10之偽藥部分、
      編號5 關於附表6 編號1 、3 、4 之偽藥包裝部分，附表
      2 編號1 關於附表4 編號1 至10之偽藥部分、編號4 關於
      附表6 編號1 、3 、4 之偽藥包裝部分，附表3 所示之偽
      藥，除部分因鑑驗而用罄部分外，均屬商標法第82條之販
      賣仿冒商標商品而為法院應義務沒收之物，且其中偽藥部
      分尚未經行政機關沒入銷燬，均應依商標法第83條規定併
      予宣告沒收。
    5.扣案如附表1 編號4 、附表2 編號3 所示之物，雖為天威
      公司所有，而非被告林志青、林瑤宗所有，然此器材乃被
      告林志青、林瑤宗持以製造偽藥之工具，爰依藥事法第88
      條規定沒收之。
    6.除第4.、5.項所述及部分原料因鑑驗而用罄部分以外之扣
      案其餘附表1 、2 所示之物，均為被告林志青所有，而應
      依刑法第38條第1 項第2 款規定予以沒收（沒收物品之品
      名、沒收之法條及依據，各如附表1 、2 所示）。
    7.至被告林志青、林瑤宗、孫子忠及黃朱良製造、販賣而未
      扣案之偽藥，衡酌其等說詞及藥品本身具有時效性，當已
      滅失而不存在；又販賣偽藥所得，亦無證據證明仍存在；
      另附表甲編號8 、9 、附表丙編號9 、附表戊編號2 、3
      、5 、6 、9-11、15、16、18、21、24-26 、28、30、31
      、38，均無證據證明與本件犯行有涉，無從諭知沒收，併
      此敘明。
五、不另為無罪諭知部分：
  (一)檢察官認被告林志青、林瑤宗、孫子忠並侵害脈優（NORVAS
    C ）藥品所使用之「pfizer」註冊商標（如附表9 編號5 所
    示之商標圖樣）、維骨力藥品所使用之「維骨力」註冊商標
    、滿哥（MACAPE RUSA ）藥品所使用之註冊商標之商標專用
    權，犯有商標法第81條第1 款之擅自使用相同註冊商標於同
    一商品罪嫌、第82條之非法販賣侵害商標權之商品罪嫌。惟
    查：
    (1)商標法於92年5 月28日修正公布全文94條，並自公布日起
      6 個月後施行，原第21條第1 項、第24條第1 項規定合併
      修正，移列為第27條第1 項規定：「商標自註冊公告當日
      起，由權利人取得商標權，商標權期間為10年。」業將「
      商標專用權」一詞修正為「商標權」。惟起訴書、追加起
      訴書均誤載為「商標專用權」，合先敘明。
    (2)被告林志青、林瑤宗、孫子忠所製造或販賣之偽藥及其包
      裝，除附表10所示經鑑定有侵害商標權之部分外，未見有
      使用脈優藥品之相關商標圖樣，至起訴書第6 頁、追加起
      訴書第6 頁均誤認脈優藥錠上係使用如附表9 編號5 所示
      之「pfizer」商標圖樣。
    (3)且如附表10編號5 所示之維骨力偽藥的外包裝上僅有英文
      字樣，係侵害如附表9 編號8 所示之「VIARTRIL」圖樣，
      並未侵害中文「維骨力」圖樣。
    (4)此外，亦無任何積極證據證明被告林志青、林瑤宗、孫子
      忠於所製造或販賣之猛哥、滿哥偽藥（含扣案如附表4 編
      號11至13所示之猛哥、滿哥偽藥），於同一商品使用相同
      之猛哥、滿哥藥品相關註冊商標圖樣。故無法認定被告林
      志青、林瑤宗、孫子忠有何擅自使用上開相同註冊商標於
      同一商品、或販賣仿冒商標商品之犯行。
  (二)檢察官認被告林志青、林瑤宗、孫子忠製造、販賣之偽藥，
    經檢驗出部分偽藥尚含有NIMETAZEPAM （硝甲西泮，行政院
    公告之第3 級第23項毒品）、ZOPIDEM （佐沛眠，行政院公
    告之第4 級第65項毒品），LORAZEPAM （勞拉西泮，行政院
    公告之第4 級第34項毒品），NIRTAZEPAM（硝西泮，行政院
    公告之第4 級第45項毒品）等成分，因認其等另犯有毒品危
    害防制條例第4 條第3 項、第4 項之製造、販賣第三級、第
    四級毒品罪嫌。
    1.毒品危害防制條例第4 條、第11條、第11條之1 、第17條
      雖於98年5 月20日修正公布，惟因本次修正並未另定特定
      施行日期，即無中央法規標準法第13條規定之適用，而相
      關授權法規作業及執行層面尚未完備，須有一定緩衝期之
      配合，依中央法規標準法第14條規定，回歸毒品危害防制
      條例第36條規定，自公布後6 個月施行，以符合立法原意
      （參照98年6 月18日臺灣高等法院暨所屬法院因應新修正
      毒品危害防制條例施行法律問題研討會研討結果，見本院
      卷第307 至309 頁）。是以被告林志青、林瑤宗、孫子忠
      被訴製造、販賣第三級、第四級毒品部分，仍適用修正前
      第4 條第3 項、第4 項規定，合先敘明。
    2.衡酌各該被告，均否認知悉其等製造、販賣之偽藥成分為
      何，而毒品危害防制條例列管之第三、四級毒品，數量非
      少，常人未必能注意及此。遍查全卷，亦未見其等具備毒
      品鑑識之經驗或專業，且其等製造、販售之偽藥，或係知
      名藥品，或係供壯陽之用，銷售對象乃社會大眾，並非施
      毒人口，其等製造、販售之際，固得知悉製造、販賣者為
      偽藥，但未必能意識到其內含有毒品危害防制條例規定之
      第三、四級毒品成分，
    3.綜上，既無積極證據足以證明各該被告主觀上認識製造、
      販賣之偽藥內含有第三、四級毒品，即難以毒品危害防制
      條例第4 條第3 項、第4 項之製造、販賣第三級、第四級
      毒品罪相繩。
  (三)檢察官認被告林志青於91至95年間，受鄭榮輝（他案審理中
    ）及另名真實姓名、年籍不詳之客戶委託，利用天威公司內
    之器材，製造如附表11所示之偽藥，因認其此部分行為，亦
    係犯藥事法第82條第1 項之製造偽藥罪嫌。
    1.被告林志青就此辯稱其僅是受客戶委託就上開物品為加工
      ，以為該物品是健康食品等語，核與證人鄭榮輝於本院審
      理時，證稱：林志青不知道上開物品內含壯陽藥成分，且
      天威公司並無檢驗設備檢驗原料成分等語（見原審卷第1
      冊第377 頁），尚無不符。
    2.衡之如附表11所示之物，乃於95年3 月2 日為警查獲，距
      本案同年9 月8 日查獲被告林志青從事製造、販售偽藥行
      為之時間，非無差距，而除扣案如附表11所示之物品外，
      該次在天威公司扣得之其餘錠狀物，即如附表己編號5所
      示之藍色三角形錠、如附表己編號7 所示之白色三角形錠
      、如附表己編號8 所示之白色圓形錠等物品，均未檢出西
      藥成分，此有行政院衛生署藥物食品檢驗局同年6 月12日
      藥檢參字第0950005468號檢驗報告書、行政院衛生署同年
      6 月20日衛署藥字第0950025073號函可以證明（見偵查卷
      第5 冊第34至36頁）。是以，並無積極證據足認被告林志
      青斯時即有製造偽藥之行為及認識。
    3.綜上，罪既有疑，應從有利被告林志青之認定，認其此部
      分罪嫌有所不足。
  (四)檢察官認被告林瑤宗就被告林志青販賣偽藥之行為，具有共
    犯關係，應就此部分行為負責，而犯有藥事法第83條第1 項
    之販賣偽藥罪及商標法第82條之販賣仿冒商標商品罪嫌。
    1.被告孫子忠、共同被告黃朱良就偽藥及仿冒商標商品之買
      賣，均係與被告林志青接洽，已於前述，被告林瑤宗並無
      參與各該次販賣偽藥及販賣仿冒商標商品之行為。綜觀卷
      證，未見被告林瑤宗有參與販售偽藥販賣仿冒商標商品之
      證據。而被告林瑤宗係被告林志青僱用之員工，按月計酬
      ，已據被告林志青、林瑤宗供承明確，衡諸社會常情，亦
      難認被告林瑤宗就販售偽藥及販賣仿冒商標商品之行為，
      即與被告林志青有犯意聯絡。
    2.綜上，既無證據足認被告林瑤宗就販賣偽藥及仿冒商標商
      品之犯行，與被告林志青有行為分擔或犯意聯絡，即難遽
      入於罪。
  (五)檢察官認被告林志青、林瑤宗均涉犯販賣仿冒商標商品罪嫌
    ，惟被告林志青擅自使用相同註冊商標於同一商品，成立商
    標法第81條第1 款之擅自使用相同註冊商標於同一商品罪，
    並吸收販賣仿冒商標商品之低度行為，已於前述（詳第四(二)
    4.(2)項所述）。且無證據足以證明被告林瑤宗與被告林志
    青就對外販賣仿冒商標之偽藥有何行為分擔或犯意聯絡，如
    前所述（詳第五(四)項所述）。
  (六)檢察官認被告孫子忠涉有商標法第81條第1 款之擅自使用相
    同註冊商標於同一商品罪嫌，惟未見檢察官就此部分提出任
    何積極證據加以證明被告孫子忠有此犯行。另檢察官認被告
    孫子忠意圖營利販售之偽藥中，部分曾售予游文興，然此部
    分積極證據亦有不足，尚難認定2 人間有買賣偽藥之事實（
    詳後第六項所述）。
  (七)檢察官認被告林志青、林瑤宗、孫子忠均尚應論以刑法第21
    6 條、第210 條之行使偽造私文書罪嫌，惟查：
    1.綜觀起訴書及追加起訴書之全文，未見檢察官就此部分犯
      行有具體論述，亦未見其提出任何積極證據證明被告林志
      青、林瑤宗、孫子忠有何行使偽造私文書之行為。
    2.另按商標雖具刑法第220 條準文書之性質，但商標法就偽
      造、仿造商標行為，既有處罰之特別規定，自無從適用刑
      法第220 條、第210 條加以處罰（最高法院90年度臺上字
      第7106號、91年度臺上字第4088號刑事判決意旨參照）。
      且商標之使用，係指以行銷之目的，將商標用於商品、服
      務等物件，或利用平面圖像等其他媒介物足以使相關消費
      者認識其為商標之舉。本件扣案附表10所示之物有仿冒如
      附表9 所示之商標圖樣，雖表彰其商品來源之用意證明，
      具有準文書之性質。惟商標法就偽造、仿造商標行為，已
      有處罰之特別規定，自無從適用刑法第220 條、第210 條
      偽造準私文書罪之規定加以處罰。
    3.況冒用藥物名稱、仿單、標籤及販賣此等藥物，藥事法第
      86條已有特別規定，應排除刑法第253 條及同法第216 條
      、第210 條規定之適用（最高法院73年度臺上字第6584號
      、90年度臺上字第7106號刑事判決要旨參照），自無成立
      檢察官所稱行使偽造私文書罪。
  (八)綜上，檢察官此部分起訴，因乏積極證據足以證明，尚難逕
    就各該部分為有罪之認定，惟因檢察官認各該部分，與前開
    有罪部分之犯行，具有裁判上或實質上一罪之關係，爰均不
    另為無罪之諭知。
六、被告游文興無罪部分：
  (一)公訴意旨略以：被告游文興基於販賣毒品、偽藥及侵害商標
    權之犯意，於95年8 月14日至同年9 月7 日間，向被告林志
    青購入他人具有商標權、且內含第四級毒品成分之偽藥使蒂
    諾斯，及其他他人具有商標權之偽藥諾美婷、犀利士、維骨
    力、威而鋼，因認被告游文興所為，係犯藥事法第83條第1
    項之販賣偽藥罪、毒品危害防制條例第4 條第4 項之販賣第
    四級毒品罪、商標法第81條第1 款之擅自使用相同註冊商標
    於同一商品罪、第82條之販賣仿冒商標商品罪嫌。
  (二)按犯罪事實應依證據認定之，無證據不得認定犯罪事實；無
    證據能力、未經合法調查之證據，不得作為判斷之依據；不
    能證明被告犯罪或其行為不罰者，應諭知無罪之判決，刑事
    訴訟法第154 條第2 項、第155 條第2 項、第301 條第1 項
    分別定有明文。次按事實之認定，應憑證據，如未能發現相
    當證據，或證據不足以證明，自不能以推測或擬制之方法，
    為裁判基礎（最高法院40年臺上字第86號判例參照）。又認
    定犯罪事實，所憑之證據，雖不以直接證據為限，間接證據
    亦包括在內，然無論直接或間接證據，其為訴訟上之證明，
    須於通常一般之人均不致於有所懷疑，而得確信其為真實之
    程度者，始得據之為有罪之認定，倘其證明尚未達到此一程
    度，而有合理性懷疑之存在時，即無從為有罪之認定，此亦
    有最高法院76年臺上字第4986號判例可資參照。又認定犯罪
    事實應依證據，為刑事訴訟法所明定，被告否認犯罪事實所
    持之辯解，縱屬不能成立，仍非有積極證據足以證明其犯罪
    行為，不能遽為有罪之認定（最高法院95年度臺上字第6080
    號刑事判決參照）。復按刑事訴訟法第161 條已於91年2 月
    8 日修正公布，其第1 項規定：「檢察官就被告犯罪事實，
    應負舉證責任，並指出證明之方法。」因此，檢察官對於起
    訴之犯罪事實，應負提出證據及說服之實質舉證責任。倘其
    所提出之證據，不足為被告有罪之積極證明，或其指出證明
    之方法，無從說服法院以形成被告有罪之心證，基於無罪推
    定之原則，自應為被告無罪判決之諭知，最高法院92年臺上
    字第128 號著有判例。
  (三)檢察官認被告游文興涉犯上開罪嫌，無非係以被告孫子忠於
    警、偵訊時之供述，佐以被告孫子忠、游文興間之通訊監聽
    譯文，暨在被告孫子忠處扣得之出貨單為據。訊之被告游文
    興堅決否認有上開犯行，辯稱如下：
    1.被告游文興僅認識被告孫子忠，向其訂購嬰兒用品與保健
      食品等產品，其後被告孫子忠成立偉康公司，而向其訂購
      保健產品，均不清楚扣案偽藥，並無販賣偽藥之行為。
    2.被告孫子忠與案外人陳有諒電話內容，業已陳述因被告游
      文興未結算清楚貨款及幫忙推銷保健用品，被告孫子忠遂
      嫁禍被告游文興，復經被告孫子忠於原審作證屬實。
    3.檢察官上訴書第2 頁第三項有關游文興抗辯不是諾美婷是
      諾比冰心，諾比冰心並無所謂的30顆，監聽譯文聽到諾美
      婷有30顆，即將被告孫子忠遭扣案之諾美婷30顆，認為被
      告游文興是購買諾美婷而非諾比冰心，但實際上諾比冰心
      係以公克計，口頭上均約略的說20顆的、30顆的，無法確
      認到底幾顆，故諾美婷30顆無法等同諾比冰心30顆，而無
      法證明被告游文興所販售者即為諾美婷。
    4.防漲氣奶嘴1 個25元，而非檢察官上訴書所載之30元，95
      年8 月17日與同年月25日二監聽譯文，其譯文時間、內容
      均不同，不可互相連結。
    5.原審於96年5 月23日勘驗監聽錄音並對照譯文，勘驗結果
      二者並不一致，有關游文興之譯文乃調查員聽其音拼湊而
      來，為調查員不了解實品內容所為之臆測。
  (四)經查：
    1.如前所述，孫子忠於調查中所為關於被告游文興向其販入
      犀利士、諾美婷、威而鋼、維骨力及使蒂諾斯等偽藥及第
      4 級毒品之陳述，不具證據能力（詳第一(三)5.(3)項所述）
      。雖孫子忠於偵訊時曾供稱有販賣使蒂諾斯等藥品予游文
      興云云，然於檢察官偵訊時，就所詢究竟有無販售偽藥給
      游文興，一再翻異其詞，前後矛盾（見偵查卷第4 冊第45
      至47頁），且於原審審理時，孫子忠以證人身分證稱：並
      未販售偽藥予游文興等語（見原審卷第1 冊第277 至282
      頁），則本院本於自由心證予以斟酌取捨，認孫子忠於偵
      查中所言被告游文興有販賣偽藥及毒品乙節，顯有瑕疵，
      為不可採信。
    2.再者，於被告孫子忠處所扣得之出貨單、收貨單，不具證
      據能力（詳第一(四)項所述）。而檢察官認依95年8 月13日
      至同年9 月8 日之通訊監察譯文（見偵查卷第4 冊第66至
      75頁），足以顯示被告游文興平日即以販售偽藥為業，本
      案判決被告游文興有罪亦無冤枉被告之虞云云（見本院卷
      第63頁反面）。然查：
      (1)經核前開譯文之部分內容經原審勘驗（見本院卷第1 冊
        第193 頁。詳第一(五)4.項）。觀諸該譯文所載內容，除
        應略過譯文上※後註記之文字及（）內註記之文字（非
        屬原本對話內容）外，其語意並不明確，難以認定所稱
        「防撞性奶嘴」或「防脹氣奶嘴」、「諾的」（「諾」
        是國語發音，「的」為台語語尾助詞）等用語，即指使
        蒂諾斯、諾美婷偽藥。
      (2)檢察官另以「諾比冰心」並無30顆包裝之產品，反而「
        諾美婷」方有30顆包裝，且防脹氣奶嘴單價為30元，監
        聽譯文中「幾束」、「防撞性奶嘴」並非如被告游文興
        所辯係防脹氣奶嘴，再配合扣案偽藥之市價，明顯可知
        係被告游文興販入偽藥之內容云云（見本院卷第63頁反
        面）。然檢察官對於起訴之犯罪事實，應負提出證據及
        說服之實質舉證責任，至被告否認犯罪事實所持之辯解
        ，縱屬不能成立，仍非有積極證據足以證明其犯罪行為
        ，不能遽為有罪之認定（最高法院92年臺上字第128 號
        判例、95年度臺上字第6080號刑事判決參照）。縱使「
        諾比冰心」潤喉糖並無30顆包裝，檢察官逕以監聽譯文
        中「諾的」、「防撞性奶嘴」等用語，及相關藥品之市
        價，即謂係指諾美婷等偽藥，顯屬率斷。
      (3)綜上，故該譯文不足以證明被告游文興有何販賣偽藥、
        毒品之犯行。
  (五)檢察官提起本件上訴時，雖引用告訴人美商亞培股份有限公
    司等具狀請求上訴之理由，認為被告游文興為躲避追查，自
    然會將藥品全名予以簡化，此觀他案被告亦使用相同代稱可
    明云云（見本院卷第63頁），並提出他案被告之查扣藥品術
    語清冊、監聽譯文、調查筆錄為證（見本院卷第48至62頁。
    檢察官上訴書誤載為「見狀附判決」）。然前開資料均為他
    人涉犯藥事法等罪之證據資料，在客觀上均非本院認定事實
    及適用法律之基礎，與犯罪事實之存否欠缺關聯性，無由採
    為認事用法之資料（最高法院97年度臺上字第3178號刑事判
    決參照）。
  (六)檢察官上訴書另以施用毒品案件中之吸毒者為例，認原判決
    顯逸脫經驗及論理法則甚遠云云（見本院卷第63頁反面）。
    惟刑事案件係採證據裁判主義，所有犯罪事實均應依證據予
    以認定，無證據即不得認定犯罪事實（刑事訴訟法第154 條
    第2 項規定參照），檢察官逕以施用毒品之情遽論孫子忠於
    警、偵中所為陳述為可採，尚屬率斷。
  (七)因此，本案並未實際查獲游文興與孫子忠間交易偽藥或第四
    級毒品之行為，或被告游文興有販賣偽藥予他人之事實，亦
    未在被告游文興處扣得任何偽藥或第四級毒品，則被告游文
    興向被告孫子忠購入之物是否確為藥品或第四級毒品？若是
    ，該藥品是否屬於偽藥或第四級毒品？又被告游文興購入之
    目的是否為販售？均未見檢察官舉證予以證明。檢察官上訴
    書雖敘及：「被告游文興平日即以販售藥品為業，依監聽譯
    文所載之販入次數及價錢，難以想像被告游文興係要購入自
    行服用，況原審縱認被告游文興非基於營利意圖，亦應『載
    明理由』，說明其心證形成過程，怎能泛論『游文興販入之
    目的是否為販售？俱有待釐清』而不附理由！故有判決不附
    理由之違法」云云（見本院卷第64頁）。然檢察官此部分論
    述，係以被告游文興「平日即以販售藥品為業」，惟被告游
    文興係以販賣嬰兒用品及保健食品等為業，與檢察官所指「
    藥品」尚有差異，且被告孫子忠與被告游文興原本即有交易
    往來，則於監聽譯文中所載2 人間之買賣內容，檢察官必須
    提出積極證據證明此為偽藥或毒品，否則即應為有利於被告
    之認定。
  (八)綜上，檢察官所舉之證據均不足認定被告游文興有上開犯行
    ，此外，綜觀全案卷證資料，亦查無其他積極證據足資證明
    被告游文興涉有檢察官所指之違反著作權法犯行，不能證明
    被告游文興犯罪，揆諸首揭法條說明，即應諭知被告游文興
    無罪之判決。從而，原審因認檢察官所舉證據尚難為被告游
    文興有罪之認定，而為被告游文興無罪之諭知，尚無違誤。
    檢察官上訴意旨仍執前詞，指摘原判決不當，請求撤銷改判
    有罪，為無理由，上訴應予駁回。
據上論斷，應依刑事訴訟法第369條第1項前段、第364條、第299
條第1 項前段、第301 條第1 項，藥事法第82條第1 項、第83條
第1 項、第86條第1 項、第2 項、第88條，商標法第81條第1 款
、第83條，刑法第11條前段、第28條、第55條、第38條第1 項第
2 款，判決如主文。
本案經檢察官黃惠敏到庭執行職務。
中    華    民    國    98    年     8    月    6     日
            智慧財產法院第二庭
                        審判長法  官  陳國成
                              法  官  曾啟謀
                              法  官  蔡惠如
以上正本係照原本作成。
如不服本判決，應於收受送達後十日內向本院提出上訴書狀，其
未敘述上訴之理由者並得於提起上訴後十日內向本院補提理由書
（均須按他造當事人之人數附繕本）。
中    華    民    國    98    年     8    月    6     日
                              書記官  林佳蘋
附錄論罪科刑法條：
藥事法第 82 條
製造或輸入偽藥或禁藥者，處10年以下有期徒刑，得併科新臺幣
1 千萬元以下罰金。
犯前項之罪，因而致人於死者，處無期徒刑或 10 年以上有期徒
刑，致重傷者，處 7 年以上有期徒刑。
因過失犯第 1 項之罪者，處 3 年以下有期徒刑、拘役或科新臺
幣 50 萬元以下罰金。
第 1 項之未遂犯罰之。
藥事法第 83 條
明知為偽藥或禁藥，而販賣、供應、調劑、運送、寄藏、牙保、
轉讓或意圖販賣而陳列者，處7 年以下有期徒刑，得併科新臺幣
5 百萬元以下罰金。
犯前項之罪，因而致人於死者，處 7 年以上有期徒刑，致重傷者
，處 3 年以上 12 年以下有期徒刑。
因過失犯第 1 項之罪者，處 2 年以下有期徒刑、拘役或科新臺
幣 30 萬元以下罰金。
第 1 項之未遂犯罰之。
藥事法第 86 條
擅用或冒用他人藥物之名稱、仿單或標籤者，處1 年以下有期徒
刑、拘役或科或併科新台幣5 萬元以下罰金。
明知為前項之藥物而輸入、販賣、供應、調劑、運送、寄藏、牙
保、轉讓或意圖販賣而陳列者，處6 月以下有期徒刑、拘役或科
或併科新台幣3 萬元以下罰金。
藥事法第 88 條
依本法查獲供製造、調劑偽藥、禁藥之器材，不問屬於犯人與否
，沒收之。
商標法第81條
未得商標權人或團體商標權人同意，有下列情形之一者，處3 年
以下有期徒刑、拘役或科或併科新臺幣20萬元以下罰金：
一、於同一商品或服務，使用相同之註冊商標或團體商標者。
二、於類似之商品或服務，使用相同之註冊商標或團體商標，有
    致相關消費者混淆誤認之虞者。
三、於同一或類似之商品或服務，使用近似於其註冊商標或團體
    商標之商標，有致相關消費者混淆誤認之虞者。

司法院資訊處製作；財團法人民間司法改革基金會備份。
